【裁判字號】    99,訴,1925
【裁判日期】    990816
【裁判案由】    損害賠償等
【裁判全文】
臺灣臺北地方法院民事判決              99年度訴字第1925號
原      告  丙○○
            乙○
共      同
訴訟代理人  庚○○
被      告  信義房屋仲介股份有限公司
法定代理人  甲○○
訴訟代理人  戊○○
            吳保任律師
上列當事人間請求損害賠償等事件，本院於民國99年8月2日言詞
辯論終結，判決如下：
    主      文
原告之訴均駁回。
訴訟費用由原告負擔。
    事實及理由
一原告起訴主張：
  (一)原告乙○授權其子庚○○與被告於民國98年3 月間簽訂買賣
    仲介一般委託書，由乙○委託被告仲介銷售坐落臺北市○○
    區市○段一小段177 地號土地應有部分721/100000，及其上
    1876建號（門牌號碼臺北市○○區○○路1段105號8樓之5）
    房屋（下稱承德路房地），委託售價為新臺幣（下同） 438
    萬元。
  (二)另原告丙○○經由被告之仲介，授權其夫庚○○於98年5 月
    17日與訴外人己○○簽訂不動產買賣契約書，約定由丙○○
    向己○○買受坐落臺北市○○區○○段三小段176 地號土地
    應有部分1/4，及其上959建號（門牌號碼臺北市○○○路○
    段121巷25號3樓）房屋（下稱中山北路房地），價金630 萬
    元；並約定如銀行貸款核貸額度未達成交價七成五以上，雙
    方同意無條件解除契約。
  (三)嗣富邦銀行於98年5 月20日通知中山北路房地核貸金額不到
    價金七成五，庚○○即向被告之仲介人員表示要依前開解約
    條款解除契約。惟被告之仲介人員丁○○建議庚○○以乙○
    出售承德路房地之價金，支付丙○○中山北路房貸成數不足
    之差額，並表示己○○同意待承德路房地售出後，始繼續履
    行中山北路房地買賣契約，庚○○乃於98年6月1日與己○○
    簽訂協議書，約定將中山北路房地買賣契約中之貸款成數取
    消；庚○○亦於同日經由被告之仲介，與訴外人劉慧敏簽訂
    不動產買賣契約書，約定由劉慧敏向乙○買受承德路房地，
    價金402萬元，然因劉慧敏資金不足，須至同年8月間方能付
    清全部價金。
  (四)詎被告之仲介人員竟未將丙○○須待乙○於98年8 月間收受
    承德路房地價金後，始能付清中山北路房地價金之情事告知
    己○○，致己○○於同年6 月10日前往被告處理論，被告之
    仲介人員乃要求庚○○出面解決，庚○○唯恐不同意己○○
    所提出之條件，己○○會解約，為避免兩頭落空，遂於98年
    6 月10日與己○○簽定協議書，同意於98年7月6日前繳清房
    貸成數不足之差額。嗣丙○○因無法於7 月間給付前開款項
    ，而遭己○○解除契約，並沒收定金5 萬元。
  (五)被告之仲介人員本應在98年6月1日即將丙○○於98年8 月間
    始能付清價金之情事告知己○○，其竟未告知，依民法第
    571 條規定，被告無權向丙○○請求給付中山北路房地之仲
    介報酬。又乙○本應給付承德路房地之仲介報酬為16萬元，
    嗣因乙○同意降價出售，被告之仲介人員承諾就承德路房地
    、中山北路房地均少收5 萬元報酬，然中山北路房地之交易
    最後遭解約，被告亦未向丙○○收取仲介報酬，致丙○○得
    少付5萬元報酬之利益因而未實現，爰依民法第179條規定請
    求被告返還5萬元。另依前開98年6月1日簽訂之協議書第2點
    規定，被告亦有返還丙○○中山北路房地仲介報酬5 萬元之
    義務。
  (六)又乙○託售承德路房地之價格原為438 萬元，嗣為趕上丙○○支付中山北路房地價金之期限，不得已在98年6月1日同意
    將承德路房地以402 萬元出售，而受有價差36萬元之損害，
    此損害係因被告仲介人員丁○○佯稱己○○願待乙○收齊承
    德路房地價金尾款，丙○○再行給付中山北路房地價金尾款
    所致，被告應依民法第184條第1項、第188條第1項，及債務
    不履行之規定賠償。
  (七)另被告之仲介人員丁○○居間欺騙中山北路房地買賣契約之
    雙方當事人，其履行契約違反誠信原則，應對丙○○負侵權
    行為及債務不履行損害賠償責任，賠償丙○○遭己○○沒收
    之定金5 萬元。
  (八)再者，乙○係遭被告之仲介人員丁○○欺騙，始減價出售承
    德路房地，依民法第571 條規定，被告不得向乙○請求給付
    仲介報酬。惟乙○已給付仲介報酬110,800 元予被告，被告
    應依民法第179 條規定返還該筆款項，爰請求被告返還其中
    之11萬元等語。
  (九)聲明為：
    1.被告應給付原告丙○○5 萬元，及自起訴狀繕本送達翌日
      起至清償日止，按年息百分之5計算之利息。
    2.被告應給付原告乙○36萬元，及自起訴狀繕本送達翌日起
      至清償日止，按年息百分之5計算之利息。
    3.被告應給付原告丙○○5 萬元，及自起訴狀繕本送達翌日
      起至清償日止，按年息百分之5計算之利息。
    4.被告應給付原告乙○11萬元，及自起訴狀繕本送達翌日起
      至清償日止，按年息百分之5計算之利息。
二被告則抗辯：
  (一)針對中山北路房地買賣，伊並未向丙○○收取任何仲介報酬
    ，丙○○請求伊返還5 萬元仲介報酬，顯無理由。
  (二)又乙○主張伊之仲介人員佯稱己○○願待乙○收齊承德路房
    地價金尾款，丙○○再行給付中山北路房地價金尾款，致其
    受有出售承德路房地價差36萬元之損害云云，惟伊並無乙○
    所指前揭情事，其對此應由乙○舉證證明之。
  (三)另丙○○主張伊之仲介人員居間欺騙中山北路房地交易之雙
    方當事人，履行契約違反誠信原則云云，伊對此否認之，丙○○自應舉證以實其說。又依丙○○與己○○間之買賣契約
    、98年6 月10日簽訂之協議書，及被告與己○○間之委託契
    約之約定，因丙○○違約，己○○得沒收丙○○10萬元之定
    金，伊並得再向己○○收取5 萬元之仲介報酬，惟伊為服務
    買賣雙方，使爭端早日落幕，故主動放棄對己○○仲介報酬
    之請求，方使己○○願意僅沒收丙○○5 萬元之定金。是本
    件係因丙○○單純悔買所致，丙○○並於98年6 月22日基於
    自由意志簽署解約協議書，則伊努力減少丙○○之損失，竟
    反遭丙○○主張伊有欺騙之行為而向伊請求5 萬元，實有失
    公允。
  (四)再者，乙○主張其遭伊之仲介人員欺騙，始出售承德路房地
    ，依民法第571 條規定，伊不得向乙○請求給付仲介報酬云
    云，惟伊身為乙○與訴外人劉慧敏之居間人，並未違反對於
    乙○之義務而為有利於劉慧敏之行為，故乙○執此規定主張
    伊無報酬請求權，亦屬無據。
  (五)綜上，乙○出售承德路房地係基於其自由意志，與伊無涉。
    而丙○○因不明因素悔買而遭己○○沒收5 萬元定金，伊努
    力協助丙○○與己○○周旋，以求減少丙○○之損失，且伊
    亦未收取任何仲介報酬，今反遭丙○○起訴求償，伊實難接
    受等語。
  (六)聲明為：
    1.原告之訴駁回。
    2.如受不利判決，願供擔保請准宣告免為假執行。
三兩造不爭執之事項：
  (一)丙○○為訴外人庚○○之妻；乙○則為庚○○之母。
  (二)乙○授權庚○○與被告於98年3 月13日簽訂買賣仲介一般委
    託書，由乙○委託被告仲介銷售承德路房地，委託期間自98
    年3月14日起至同年6月14日止，委託銷售總價為438 萬元（
    見本院卷第29-30頁）。
  (三)丙○○經由被告之仲介，授權庚○○於98年5 月17日與訴外
    人己○○簽訂不動產買賣契約書，約定由丙○○向己○○買
    受中山北路房地，價金630萬元；丙○○至遲應於98年5月27
    日前確認銀行款核貸額度可達成交價七成五以上，如因銀行
    審核之原因，致丙○○貸款無法達到上述條件，則雙方合意
    無條件解約（見本院卷第32-39頁）。
  (四)乙○經由被告之仲介，授權庚○○於98年6月1日與劉慧敏簽
    訂不動產買賣契約書，約定由劉慧敏向乙○買受承德路房地
    ，價金402 萬元（見本院卷第6-27頁）。
  (五)丙○○授權庚○○於98年6月1日與己○○簽訂協議書，約定
    將原買賣契約中貸款成數取消，但貸款需能核貸政府 2,000
    億優惠房貸350 萬元之20年貸款，若無法達上述條件，則雙
    方同意無條件解約（見本院卷第40頁）。
  (六)丙○○復授權庚○○於98年6 月10日與己○○簽訂協議書，
    約定丙○○需於98年6 月22日前補齊簽約款53萬元及完稅款
    63萬元，並於98年7月6日前補齊貸款差額154 萬元，以辦理
    中山北路房地產權移轉手續（見本院卷第41頁）。
  (七)乙○授權庚○○於98年6 月11日與被告簽訂買賣委託書內容
    更改附表，約定將乙○委託被告仲介銷售承德路房地之價金
    變更為402萬元，屋主實收3,909,200元（增值稅自行負擔）
    ，被告本次收取費用共110,800元（見本院卷第31頁）。
  (八)丙○○於98年6 月22日與己○○簽訂協議書，約定雙方合意
    解除中山北路房地買賣契約，丙○○已給付之訂金5 萬元由
    己○○沒收之（見本院卷第85頁）。
四得心證之理由：
  (一)丙○○部分：
    1.丙○○起訴主張：其經由被告之仲介而向己○○買受中山
      北路房地，惟被告在履約過程中欺騙買賣雙方，致其最後
      與己○○合意解除契約，並遭沒收已付定金5 萬元，被告
      履行契約違反誠信原則，應依侵權行為及債務不履行之法
      律關係，賠償其該筆款項等語，被告則否認有侵權行為及
      債務不履行情事。經查：
      按因故意或過失，不法侵害他人之權利者，負損害賠償
        責任。故意以背於善良風俗之方法，加損害於他人者亦
        同；受僱人因執行職務，不法侵害他人之權利者，由僱
        用人與行為人連帶負損害賠償責任；當事人主張有利於
        己之事實者，就其事實有舉證之責任，民法第184條第1
        項、第188條第1項、民事訴訟法第277 條分別定有明文
        。是倘行為人否認有侵權行為，即應由請求人就此利己
        之事實舉證證明，若請求人先不能舉證證明自己主張之
        事實為真實，則行為人就其抗辯事實，即令不能舉證，
        或所舉證據尚有疵累，亦應駁回請求人之請求（最高法
        院17年上字第917 號判例參照）。丙○○主張被告有侵
        權行為，既為被告所否認，依法即應責由丙○○對此負
        舉證責任。
      卷查丙○○之婆婆乙○在98年3 月間即與被告締約，委
        託被告南西店居間銷售承德路房地，託售價格為438 萬
        元，但截至同年5 月17日均尚未成交等情，有買賣仲介
        一般委託書在卷可稽。
      嗣丙○○經由被告長春吉林店人員之仲介，授權其夫庚○○於98年5 月17日與己○○簽約買受中山北路房地，
        約定價金為630 萬元，部分價金要以該等房地為擔保物
        向銀行貸款支付，並約定如房貸成數無法達到價金之75
        ﹪，其有權解除契約等情，有其提出之不動產買賣契約
        書在卷可稽，且為被告所不爭，應可信實。
      惟丙○○於簽約後3 日，即獲銀行通知房貸成數無法達
        到買賣總價75﹪，依約丙○○即得無條件解除系爭買賣
        契約，然因被告之仲介人員遊說其代理人庚○○以乙○
        出售承德路房地價金，填補丙○○房貸成數不足之資金
        缺口，庚○○才同意不行使解除權，繼續履行此買賣契
        約等情，業據原告訴訟代理人庚○○陳明在卷（見本院
        卷第63頁背面）。證人即被告之仲介人員丁○○針對中
        山北路房地買賣契約之履約經過則到庭證稱：簽約後買
        方確實有通知他們房貸成數不足之事，仲介人員有去瞭
        解除解約外，有無其他變通方法，後來得知買方的家人
        （即庚○○之母原告乙○）有承德路房地委託被告居間
        銷售，彼等確認買方願以出售承德路房地價金，補足中
        山北路房地房貸成數不足之資金缺口後繼續履行中山北
        路房地買賣契約，即去與賣方己○○協調，希望己○○
        給丙○○一週時間，如一週內確定承德路房地無法售出
        ，大家再來談解約之事。後來有人針對承德路房地出價
        ，雖出價金額與乙○託售之金價有差距，彼等基於希望
        買賣順利成交之想法，即向庚○○表示，被告願意針對
        此二處房地買賣，各少收5 萬元居間報酬，庚○○即同
        意以402 萬元出售承德路房地，彼等即約承德路房地及
        中山北路房地買賣雙方當事人分別於同年6月1日簽訂買
        賣契約書及協議書等語（見本院卷第92頁、106 頁）。
        證人己○○則證稱：簽約以後買方（即原告丙○○）始
        終未依約將短少之第一期款補足，仲介人員說他們會去
        溝通，後來回報說買方有另一戶房屋在託售，等賣掉以
        後就有錢可以支付其價金，其有同意等買方一段時間，
        後來很快就聽說買方將房子賣掉了等語（見本院卷第
        104 頁）。
      綜合庚○○及兩位證人之陳述，可知丙○○於5 月20日
        獲悉房貸成數未達買賣總價75﹪時本即有權解除契約，
        以避免因資金不足而無法順利支付中山北路房地價金之
        窘境。但當時被告之仲介人員為使此買賣契約能順利履
        行，於探知丙○○之家人（即其婆婆乙○）另有承德路
        房地委託被告南西店居間託售時，乃建議丙○○之代理
        人即其夫庚○○，可以乙○承德路房地售出時所收價金
        ，補足丙○○中山北路房地房貸成數不足之資金缺口，
        當確認庚○○有此意願後，被告即將此事回報中山北路
        房地之賣方己○○，並於徵得己○○同意等待丙○○一
        段時間後，再將此事回報丙○○。就此部分而言，應認
        被告之仲介人員確實在買賣雙方之間，忠實傳達對方之
        意見，並無丙○○所指未忠實履約之情。
      再者，98年5 月30日雖有買方針對承德路房地出價，但
        該買方開出之價金，與乙○當初託售之價格確實有30餘
        萬元之差距，對此被告之仲介人員亦有翔實告知乙○之
        代理人庚○○，庚○○嗣同意減價，以402 萬元之價格
        出售承德路房地，並於同年6月1日與買方劉慧敏簽訂不
        動產買賣契約書，有該買賣契約書可佐。庚○○雖表示
        ：被告之仲介人員向其佯稱己○○願意等其收訖承德路
        房地之價金，再支付中山北路房地價金尾款，其才同意
        減價出售承德路房地云云，但證人丁○○否認曾向庚○○如此表示（見本院卷第105 頁），對此原告復未能舉
        證以實其說，已難遽信。況被告接受乙○委託居間銷售
        承德路房地，居間報酬係以成交價4﹪ 計算，此觀卷附
        買賣仲介一般委託書第9條第1項之約定即明（見本院卷
        第30頁），是該房地成交價越高，被告所能受領之居間
        報酬亦越高，以此觀之，被告之仲介人員應無以不實事
        項誘騙庚○○，使其減價出售承德路房地，而降低被告
        居間報酬數額之經濟誘因。是庚○○前開說法，非但無
        實據可佐，且與常理相違，誠難遽信為真，應認庚○○
        之所以同意減價出售承德路房地，係其衡量丙○○之資
        金調度能力及履約利益所為判斷，而非受被告之仲介人
        員詐騙方作成之決定。
      庚○○復稱：被告明知乙○出售承德路房地，要到98年
        8月1日左右才能收訖價金，卻未將此事告知己○○，致
        己○○要求丙○○在98年7 月間即要付清中山北路房地
        價金，使其資金調度困難無法順利履約云云。然庚○○
        在98年6月1日分別代理乙○與丙○○，與承德路房地買
        方劉慧敏及中山北路房地賣方己○○簽署不動產買賣契
        約書及協議書，有該等文件在卷足憑。針對當天簽署這
        兩份文件之順序，庚○○與證人丁○○之說法不一，庚○○陳稱：當天是先與己○○簽協議書，再與劉慧敏簽
        買賣契約書，且當時是因為劉慧敏錢不夠，需要比較長
        的時間籌措資金，故約定8月1日交屋等語（見本院卷第
        91頁）；證人丁○○則稱：當天是先簽承德路房地之買
        賣契約書，再簽中山北路房地之協議書等語（見本院卷
        第92頁背面）。如庚○○所言為真，在其與己○○簽協
        議書時，因其尚未與劉慧敏簽約，庚○○本人、被告之
        仲介人員甚或己○○，均無從得知劉慧敏會要求較長之
        付款時間，被告之仲介人員自無法在簽協議書時即將此
        事告知己○○，丙○○以此指摘被告之仲介人員未善盡
        職責云云，即非有理。如此部分丁○○之說法方合於事
        實，則在庚○○與己○○簽協議書時，其已知劉慧敏針
        對承德路房地，要到98年8月1日左右方付訖價金，如其
        認此事對己○○之履約意願有影響，自可在簽協議書時
        即當面向己○○表明，並無強求非得由被告之仲介人員
        轉達此一訊息之必要，故縱認被告之仲介人員於98年6
        月1 日並未將此事告知己○○，亦難認有何不當之處。
        況證人己○○亦證稱：其與買方針對中山北路房地買賣
        協議之過程中，確實有人提到買方託售的承德路房地要
        到8 月左右才交屋，故後來簽協議書有明確約定買方應
        付款的時間（見本院卷第106 頁），尤證己○○對於此
        事實屬明知，更難認為被告之仲介人員有故意隱匿此項
        資訊之不當情事。
      庚○○又主張：己○○係於98年6 月10日先找仲介人員
        吵，表示沒有同意等丙○○收齊承德路房地價金再履約
        ，仲介要他出面解決，並告知他如8 月才付款，己○○
        可能將中山北路房地轉售他人，故要他7 月想辦法籌錢
        支付價金，他怕賣了承德路房地後又買不到中山北路房
        地，故不得已於當天又與己○○簽署協議書，同意7 月
        中旬付款云云（見本院卷第93頁）。然細觀庚○○與己○○於98年6月1日簽署之協議書（見本院卷第40頁），
        與中山北路房地買賣契約有關之約定內容僅有第一條，
        該條約定：「買方於民國98年6月1日將臺北市○○區○○路一段105 號8樓之5之房地經由信義房屋出售，並於
        出售後買方同意履行買賣契約（合約編號：G612793 ）
        協議將原貸款成數取消，但貸款需能核貸政府2,000 億
        優惠房貸350 萬之20年貸款，若無法達上述條件者，則
        雙方合意無條件解約」，顯見當天協議之重點，僅在確
        認丙○○不因房貸成數未達買賣總價75﹪而解除契約，
        買賣雙方仍有繼續履約之意願，當天並未言及後續付款
        時程之問題。證人丁○○亦證稱：6月1日簽協議書當天
        並未談及中山北路房地價金給付方式、給付日期是否要
        做變更之事，因當時房貸成數尚無法確定，當天簽完協
        議書以後，他們有去找銀行確認，確定可以適用優惠貸
        款，故再約買賣雙方於98年6 月10日出面協商，此次是
        針對付款時間來討論等語（見本院卷第92頁背面），此
        核與己○○證稱：其並未去跟仲介吵過，6 月10日當天
        是仲介約雙方見面談，希望買方可以說清楚到底何時付
        款，談好付款時間後才簽協議書等語（見本院卷第 105
        頁）相符。足證庚○○與己○○之所以在6 月10日另簽
        協議書，乃在確認針對中山北路房地買賣契約之付款時
        程，蓋依丙○○與己○○於98年5 月17日簽訂之不動產
        買賣契約書第4 條及特約條款第11條之約定（見本院卷
        第32-33 頁、第35頁），丙○○應在簽約時給付第一期
        款63萬元（其於簽約當日僅給付5萬元，應於5日內將餘
        款58萬元存入履約保證專戶）、於土地增值稅單、契稅
        單核發領回後3日內給付第二期款63萬元，第三期款504
        萬元則以中山北路為擔保物向金融機構辦理房屋貸款，
        於交屋日前3 日內由銀行撥款支付之，但因房貸成數未
        如預期，丙○○並未於原訂之付款時間給付價金，如雙
        方針對該買賣契約願繼續履行，針對付款時程實有重新
        約定之必要。而觀諸卷附之6 月10日協議書（見本院卷
        第41頁），其內記載：「一本物件買方如因信義房屋成
        交案件（物編N552533 ）之買方無法履約，則雙方合意
        ，由賣方沒收10萬元後解約，其餘價款退還予買方。二
        買方需於98年6 月22日前補齊簽用款53萬元整及完稅款
        63萬元整。並於98年7月6日前補齊貸款差額154 萬元整
        ，以辦理產權移轉手續。三雙方另約定最後交屋日為98
        年7 月15日」等語，確實係買賣雙方針對中山北路房地
        付款時程另做約定，益證證人丁○○及己○○針對簽署
        此份協議書緣由所為證言，係真實可信。丙○○之代理
        人庚○○於98年6月1日與承德路房地買方劉慧敏簽約時
        ，已知劉慧敏要到同年8月初左右才能付訖價金，卻於6
        月10日出於己意與己○○簽署協議書，承諾在7月6日前
        補齊房貸成數不足之資金154 萬元，原告丙○○即應受
        該約定之拘束。雖丙○○日後因資金調度困難無法於約
        定日期付款予己○○，而於同年6 月22日與己○○合意
        解除契約，並遭沒收訂金5 萬元，然本件既查無其他事
        證，證明此係因被告之仲介人員故意提供其代理人庚○○不實或錯誤資訊所致，即難認為被告對此應對丙○○
        負侵權行為損害賠償之責。
      又丙○○與被告針對中山北路之房地，締有居間契約，
        依民法第567 條規定，被告關於訂約事項，應就其所知
        ，據實報告於各當事人。對於顯無履行能力之人，或知
        其無訂立該約能力之人，不得為其媒介；且其關於訂約
        事項及當事人之履行能力或訂立該約之能力，有調查之
        義務。丙○○雖指稱被告之仲介人員有未告知己○○其
        要到98年8 月初方收訖承德路房地買賣價金、向其佯稱
        己○○同意等乙○收訖承德路房地買賣價金，其再支付
        中山北路房地買賣價金等違約情事，惟對此丙○○均未
        能舉證以實其說，前已詳論，要難認為被告有丙○○所
        指債務不履行情節，自無庸對丙○○負債務不履行損害
        賠償之責。
    2.丙○○另主張：被告之仲介人員在遊說其代理人庚○○減
      價出售承德路房地時，曾承諾如其願意減價出售，被告願
      意減收承德路房地買賣之居間報酬5 萬元、另減收中山北
      路房地買賣之居間報酬5萬元。而乙○嗣以402萬元出售承
      德路房地，依約其即可受有少付5 萬元居間報酬之利益，
      但因中山北路房地之買賣契約業經其與賣方己○○合意解
      除，被告未向其收受居間報酬，其得短付5 萬元居間報酬
      之利益因而未實現，爰依民法179 條規定及98年6月1日承
      諾書第2 點之約定，請求被告返還此項利益等語。經查：
      證人丁○○證稱：當初其勸庚○○同意減價出售承德路
        房地時，確實表示如其同意減價出售，被告願在承德路
        房地及中山北路房地之2 筆交易中，各少收乙○及丙○○5 萬元之居間報酬等語（見本院卷第92頁），是原告
        此部分之主張，應認屬實。
      惟被告與丙○○在針對中山北路房地買賣締結居間契約
        時，已針對居間報酬之數額具體約定，嗣後被告以乙○
        減價出售承德路房地為前提，同意減收丙○○之居間報
        酬5 萬元，應認斯時兩造係針對居間報酬之數額合意變
        更，丙○○僅就變更後之居間報酬數額有給付義務。惟
        中山北路房地買賣嗣於98年6 月22日經買賣雙方合意解
        除，被告並因此同意針對此筆買賣，免收丙○○之居間
        報酬，丙○○即未給付被告任何居間報酬等情，為丙○○所是認（見本院卷第91頁），應認兩造針對此筆買賣
        之居間報酬數額，再次合意變更為0 。丙○○既依約未
        給付被告任何居間報酬，要難認為被告因此受有利益，
        亦難認丙○○因此受有損害，則原告依民法第179 條規
        定請求被告返還5 萬元，即非有理。
      至丙○○另以6月1日簽訂之協議書第2 條約定為據，請
        求被告返還5萬元一節。查該協議書第2條係約定：「若
        雙方於解除契約後，買方於98年6月1日將臺北市○○區
        ○○路一段105 號8樓之5房地經由信義房屋出售需再將
        支付服務費退回5 萬元整」，由該條之文意，可知丙○○係與被告約定如中山北路房地買賣契約經買賣雙方合
        意解除時，被告針對承德路房地買賣契約之居間報酬應
        退回5 萬元，並非約定被告應將中山北路房地買賣之居
        間報酬退回5 萬元，是丙○○此部分之主張，亦屬無據
        。
  (二)乙○部分：
    1.乙○起訴主張：被告之仲介人員向其代理人庚○○佯稱己○○願待其收齊承德路房地價金尾款後，再由丙○○支付
      中山北路房地價金尾款，因受騙方同意減價36萬元出售承
      德路房地，被告應依民法第184條第1項、第188條第1項及
      債務不履行規定，賠償其因此所受之價差損害等語。經查
      ：乙○並未舉證證明被告之仲介人員確實曾向其代理人庚○○為前開不實陳述，如前述，要難認為被告之仲介人員
      有乙○所指侵權行為或債務不履行情事，被告自無庸對乙○負侵權行為或債務不履行損害賠償之責。
    2.乙○另主張：其因遭被告之仲介人員欺騙，始減價出售承
      德路房地，依民法第571 條規定，被告不得就該筆買賣向
      其請求給付居間報酬，惟其已給付居間報酬予被告，爰依
      民法第179 條規定請求返還等語。經查：
      按民法第571 條係規定：「居間人違反其對於委託人之
        義務而為利於委託人之相對人之行為，或違反誠實及信
        用方法，由相對人收受利益者，不得向委託人請求報酬
        及償還費用」，乙○執此主張被告無權向其請求支付承
        德路房地買賣之居間報酬，即應舉證證明被告有違反對
        於其之義務，或舉證證明被告有向其相對人劉慧敏收受
        利益之行為。惟乙○未能舉證證明被告之仲介人員告知
        其代理人庚○○不實資訊，違反對於其之義務；復未能
        舉證證明被告有違反誠實及信用方法，向其相對人劉慧
        敏收受利益，即與前開法條之要件不符，乙○主張被告
        無權受領其所交付之居間報酬云云，即不足採。
      查乙○與被告針對承德路房地之買賣締有居間契約，被
        告並依約介紹劉慧敏與乙○締約，則其依雙方居間契約
        之約定，受領乙○交付之居間報酬，自有法律上原因，
        不構成不當得利。乙○依民法第179 條規定請求被告返
        還已收之居間報酬，核無理由，亦非可取。
  (三)綜上所述，被告於履行其與丙○○、乙○間之居間契約時，
    並無原告2 人所指侵權行為或債務不履行之情，亦無義務返
    還已受領之居間報酬，是丙○○、乙○分別請求被告賠償遭
    沒收之訂金5 萬元、價差損害36萬元，另分別請求被告返還
    居間報酬5 萬元、11萬元，並均加計自起訴狀繕本送達翌日
    起至清償日止，按年息百分之5 計算之利息，均無理由，不
    應准許。
  (四)本件事證已明，兩造其餘攻擊防禦方法及舉證，核與判決結
    果無影響，爰不再一一論列，併予敘明。
五訴訟費用負擔之依據：民事訴訟法第78條。
中    華    民    國    99    年    8     月    16    日
                  民事第六庭    法  官  陳婷玉
以上正本係照原本作成
如對本判決上訴，須於判決送達後20日內向本院提出上訴狀。如
委任律師提起上訴者，應一併繳納上訴審裁判費。
中    華    民    國    99    年    8     月    16    日
                                書記官  吳鸝稻

司法院資訊處製作；財團法人民間司法改革基金會備份。
